臺灣宜蘭地方法院刑事判決　　　　　　　　　　　　　八十九年度訴字第二四六號
　　公　訴　人　臺灣宜蘭地方法院檢察署檢察官
　　被　　　告　丙○○
　　指定辯護人　本院公設辯護人　甲○○
右列被告因偽造貨幣等案件，經檢察官提起公訴（八十九年度偵字第一二六六號、八
十九年度偵字第一四五三號），本院判決如左：
    主  文
丙○○無罪。
    理  由
一、公訴意旨略以：乙○○（另行審結）與丙○○共同基於行使偽造千元紙幣之概括
    犯意，先在宜蘭縣礁溪鄉○○○路某檳榔攤購買檳榔為老闆所拒而未遂後，又連
    續在宜蘭縣礁溪鄉○○路四號、同縣頭城鎮○○路一三九號等檳榔攤購買香煙，
    以所找回之真鈔供作駕車加油之用，持以行使偽造之新臺幣，因認丙○○涉有行
    使偽造貨幣既遂及未遂罪嫌。
二、按犯罪事實應依證據認定之，無證據不得推定其犯罪事實；又不能證明被告犯罪
    者，應諭知無罪之判決；刑事訴訟法第一百五十四條、第三百零一條第一項分別
    定有明文。又犯罪事實之認定，應憑真實之證據，倘證據是否真實尚欠明確，自
    難以擬制推測之方法，為其判斷之基礎；而認定犯罪事實之證據係指足以認定被
    告確有犯罪行為之積極證據而言，該項證據自須適合於被告犯罪事實之認定，始
    得採為斷罪資料，最高法院五十三年著有臺上字第六五六號、二十九年上字第三
    一０五號判例。且刑事訴訟上證明之資料，無論其為直接或間接證據，均須達於
    通常一般之人均不致有所懷疑，而得確信其為真實之程度，始得據為有罪之認定
    ，若其關於被告是否犯罪之證明未能達此程度，而有合理懷疑之存在，致使無從
    形成有罪之確信，根據「罪證有疑，利於被告」之證據法則，即不得遽為不利被
    告之認定，亦有最高法院七十六年度臺上字第四九八六號判例可稽。其以情況證
    據（即間接證據）斷罪時，尤須基於該證據在直接關係上所可證明之他項情況事
    實，本乎推理作用足以確證被告有罪，方為合法，不得徒憑主觀上之推想，將一
    般經驗上有利被告之其他合理情況逕予排除，此觀諸最高法院三十二年上字第六
    七號自明。所謂認定犯罪事實之證據，係指足以認定被告確有犯罪行為之積極證
    據而言，苟未能發現相當證據，或證據不足為不利於被告事實之認定時，即應為
    有利於被告之認定，更不必有何有利之證據，亦不能以推測或擬制之方法，以為
    裁判基礎（最高法院二十九年上字第三一０五號、四十年台上字第八六號、五十
    六年度台上字第八０七號判例意旨參照）。又告訴人之告訴，係以使被告受刑事
    追訴為目的，其指訴是否與事實相符，仍應調查其他證據，以資審認，必被害人
    所述被害情形，無瑕疵可擊，且就其他方面調查，與事實相符，始足據為有罪判
    決之基礎（最高法院五十二年臺上字第一三００號判例及八十一年度台上字第三
    五三九號判決意旨參照）。
三、本件公訴人指述被告丙○○犯有行使偽造貨幣既遂及未遂罪嫌，無非以同案被告
    乙○○於八十九年六月七日偵查中指陳被告丙○○與乙○○在八十九年五月二十
    四日凌晨二時許先在宜蘭縣礁溪鄉○○○路某檳榔攤購買檳榔遭拒，被告丙○○
    曾以此詢問被告乙○○為何以偽鈔買東西，嗣又連續二次以偽鈔購買香煙得逞，
    為唯一論據。然訊據被告丙○○堅決否認知情，辯稱：我不知道那是假鈔，我是
    後來被警察查獲時才知道等語。
四、經查：
  （一）同案被告乙○○於八十九年六月七日偵查時供陳：（問：丙○○知否買偽鈔
        之事？）不知道，直到八十九年五月二十四日凌晨二時，在礁溪十六結路買
        檳榔時，我先拿一張偽鈔給丙○○買檳榔，老闆收了之後出來說不行退還，
        我才拿一張五十元真鈔給老闆，丙○○才問我為何拿假鈔買東西，我說沒錢
        沒辦法，之後我們至中正路以千元偽鈔買香菸一包，我將錢交給丙○○由他
        購買，丙○○當時已知道‧‧‧第三次是在頭城金盈路以同樣方式買香菸一
        包等語（八十九年度偵字第一四五三號偵查卷第四十一頁參照），惟同案被
        告乙○○雖於此次偵查中為此供述，然於本院調查時則陳稱：我在開車，所
        以是由坐在右側的丙○○拿給檳榔攤的老闆，第一次我在礁溪十六結路要買
        香煙時，老闆是沒有零錢找，所以沒有買成，另外兩次是在礁溪中正路及頭
        城青雲路買香煙等，老闆有收錢，丙○○一直都不知道那是偽鈔等語明確（
        本院八十九年十一月十六日訊問筆錄參照），同案被告乙○○前後為不同之
        供述，則其指述顯有瑕疵，是否可採為不利於被告丙○○之證據，尚非無疑
        。
  （二）經本院分別訊問被告丙○○，丙○○亦供陳：除了前面有買二次東西之外，
        還有一次，老闆有說因為沒有零錢找，所以把錢退回來，我記得是前面二次
        中間買的時候被退錢等語（本院八十九年十二月四日訊問筆錄參照），則被
        告丙○○與同案被告乙○○對於無法買成之原因均供陳係因該檳榔攤之老闆
        無零錢可找，因此未在該檳榔攤購買香煙等語，核其所述均相符合，則被告
        丙○○於檳榔攤購買香煙既係因無零錢可找而遭拒，則該時其是否已明知為
        偽造之紙幣，尚有疑問，況其後又持上開偽鈔購買香煙二次，均係由同案被
        告乙○○交由乘坐在汽車左前座之被告丙○○轉手交予檳榔攤之老闆購買香
        煙，被告丙○○轉手而持有該偽鈔之時間甚為短暫，且經二檳榔攤之老闆檢
        視後尚未發現為偽鈔而販賣香煙予同案被告乙○○，則當難期待被告丙○○
        於轉手間如此短暫之時間中即發現所行使為偽造之紙幣，而認其有行使偽造
        紙幣之故意。參以證人簡國軒亦證稱：（問：丙○○知否乙○○拿的是偽鈔
        ？）他不知道，被查獲時他還罵乙○○，是被你所害等語明確（八十九年度
        偵字第一四五三號偵查卷第十二頁參照），核與被告丙○○所陳到警局後才
        知道（指所行使之紙幣為偽鈔之事）等語相符，則被告所辯，尚堪採信。
  （三）綜上所述，同案被告乙○○前後之指述既有如上述不符之瑕疵，不能僅以同
        案被告曾有瑕疵之指述，即以推測或擬制之方法，而推論被告丙○○涉犯行
        使偽造紙幣既遂及未遂罪，且另查無其他積極證據足資認定被告丙○○涉有
        行使偽造紙幣之犯行，揆諸首揭說明，被告丙○○被訴行使偽造紙幣之犯罪
        ，即屬不能證明，依法應為無罪判決之諭知，以示慎審。
據上論斷，應依刑事訴訟法第三百零一條第一項前段，判決如主文。
本案經檢察官沈念祖到庭執行職務
中        華        民        國    九十一    年    五    月    三十一  日
                                  臺灣宜蘭地方法院刑事第一庭
                                      審判長法  官    林  明  山
                                            法  官    辜  漢  忠
                                            法  官    鄭  貽  馨
右正本證明與原本無異。
如不服本判決，應於判決送達後十日內向本院提出上訴狀( 應附繕本 )，上訴於臺灣
高等法院。
                                            書記官    陳  憲  文
中        華        民        國    九十一    年    六     月     三    日
